【裁判字號】    99,重訴,223
【裁判日期】    990729
【裁判案由】    侵權行為損害賠償
【裁判全文】
臺灣板橋地方法院民事裁定             99年度重訴字第223號
原      告  春鴻科技股份有限公司
法定代理人  丙○○
            乙○○○
            戊○○
被      告  美商佳榛科技股份有限公司台灣分公司
兼 上 被告
法定代理人  丁○○
被      告  甲○○
上列當事人間因刑事附帶民事訴訟請求侵權行為損害賠償事件，
經本院刑事庭裁定移送前來（98年度重附民字第25號），本院裁
定如下：
    主  文
原告之訴及假執行之聲請均駁回。
訴訟費用由原告負擔。
    理  由
一、按因犯罪而受損害之人，以對於刑事被告及依民法負賠償責
    任之人請求回復其損害者為限，始得於刑事訴訟程序附帶提
    起民事訴訟，此為刑事訴訟法第487 條第1 項所明定，且其
    所得請求回復之損害，係以被訴犯罪事實所生之損害為限，
    否則縱令得依其他事由，提起民事訴訟，亦不得於刑事訴訟
    程序附帶為此請求。又刑事法院得依刑事訴訟法第504 條第
    1 項規定，將附帶民事訴訟以裁定移送於該法院民事庭者，
    以刑事部分宣告被告有罪之判決者為限，至刑事訴訟諭知無
    罪之判決，刑事法院本應依同法第503 條第1 項前段規定以
    判決駁回原告之訴，如誤以裁定移送於民事庭，其訴之不合
    法，不因移送民事庭而受影響，受移送之民事庭仍應認原告
    之（起）訴不備其他要件，為不合法以裁定駁回之，最高法
    院44年台抗字第4 號判例、60年台上字第633 號判例、66年
    台上字第1094號判例意旨可資參照。
二、本件原告因被告犯有著作權法等案件於刑事訴訟程序附帶提
    起民事訴訟，其主張略以：(一)被告丁○○自民國95年1 月5
    日起，於原告公司擔任業務副理之職務，為原告公司處理行
    銷、產品規劃及採購等相關業務，詎料，被告丁○○竟於任
    職原告公司期間，為與原告公司營業範圍相同、彼此處於競
    業地位之Leaptek WiFi科技公司（下稱Leaptek 公司）兼營
    業務，代為接受客戶訂單、安排出貨及聯絡客戶，甚且將原
    告公司之訂單轉予Leaptek 公司，致原告公司生有鉅額損害
    ，被告丁○○此舉核與民法184 條1 項、第2 項侵權行為之
    規定相符，原告得請求所受之損害即美金4,552 元。(二)被告
    丁○○受派在台灣參加Computex展後，因未繳回參展樣品，
    經原告公司詢問，其雖出具樣品明細，但均以樣品已繳回公
    司回覆。豈料，原告公司於96年8 月31日收到客戶所發、署
    名給「Leann 」之電子郵件，並表示「其後來所購買之20組
    產品，與之前其在台灣向Leann 所購買者不同，希望協助退
    還辦理退換貨事宜」，經原告公司去電詢問後，方知被告丁
    ○○前稱樣品已繳回乙事均非事實，該樣品業已賣出且貨款
    遭其侵吞，被告丁○○此舉亦核與民法184 條侵權行為之規
    定相符，原告公司得對之請求新臺幣313,495 元之損害。(三)
    被告丁○○於96年6 月12日離職後，明知已無權使用原告公
    司配發予其之帳號leann@airlink. com.tw 之電子郵件信箱
    ，竟為競業之目的，於同年月14日，就該電子郵件帳號設定
    自動轉寄功能，以破解該信箱帳號原有密碼之保護措施，是
    渠始得再於96年8 月28日將電子郵件寄發予財團法人中華民
    國對外貿易發展協會（下稱外貿協會），致使外貿協會更改
    主辦之2007年泰國電子展覽網站上之原告公司聯絡資料，令
    業界混淆誤認，已嚴重侵害原告公司營業信譽，致原告公司
    業績下滑，終至解散，造成原告公司新臺幣6,912,553 元之
    鉅額金錢損害，原告爰依民法第184 條、185 條之規定，請
    求被告丁○○與被告章國負連帶賠償責任，並依民法第195
    條第1 項規定請求被告丁○○與被告章國在經濟日報、英文
    中國郵報第一版頭下刊登半版道歉啟事各3 日，及連帶賠償
    原告公司非財產上之損害新臺幣100 萬元。(四)被告丁○○於
    任職原告公司期間，曾介紹訴外人洪紹欽替原告公司設計公
    司網頁，嗣被告丁○○並於明知原告公司享有該網頁著作權
    ，於未經原告公司同意或授權之下，竟為求被告美商佳榛科
    技股份有限公司台灣分公司（下稱佳榛公司）之營利，將前
    因介紹洪紹欽替原告公司設計公司網頁時所得原告公司網頁
    之備份資料，重製於被告丁○○所營之被告佳榛公司之網站
    上，是被告丁○○侵害原告公司網頁著作權之舉昭然若揭，
    原告依民法28條、第184 條及公司法第23條之規定，得請求
    被告丁○○、佳榛公司連帶賠償網頁製作費18,000元。(五)被
    告甲○○明知被告丁○○於96年6 月12日離職後，已無權使
    用原告公司配發予其之帳號leann@ai rlink.com.tw 之電子
    郵件信箱，竟仍為競業之目的，於同年月14日，放任被告丁
    ○○輸入上開信箱之帳號密碼，發送載有原告將賣予Leapte
    k 公司及原告公司CEO 因涉訟帳戶遭凍結之不實事項電子郵
    件予原告往來之客戶，其與被告丁○○共同侵害原告公司營
    業信譽，致原告公司業績下滑，終至解散，造成原告公司新
    臺幣6,912,553 元之鉅額金錢損害，原告爰依民法第184 條
    、185 條之規定，請求被告甲○○與被告丁○○負連帶賠償
    責任，並依民法第195 條第1 項規定，請求被告甲○○與被
    告丁○○在經濟日報、英文中國郵報第一版頭下刊登半版道
    歉啟事各3 日，及連帶賠償原告公司非財產上之損害新臺幣
    100 萬元等語，並為聲明請求：1.被告丁○○應給付原告美
    金4,552 元及新臺幣313,495 元，及皆自起訴狀繕本送達翌
    日起至清償日止，按年息百分之5 計算之利息（上述(一)、(二)
    部分）。2.被告甲○○及被告丁○○應連帶給付原告新臺幣
    7,912,553 元，及自起訴狀繕本送達翌日起至清償日止，按
    年息百分之5 計算之利息（上述(三)、(五)部分）。3.被告甲○
    ○及被告丁○○應將如起訴狀內如附件1 之道歉啟事，以半
    版（不限字體）之篇幅刊登於經濟日報、英文中國郵報第一
    版各3 日（上述(三)、(五)部分）。4.被告佳榛公司及被告丁○
    ○應連帶給付原告新臺幣18,000元，及自起訴狀繕本送達翌
    日起至清償日止，按年息百分之5 計算之利息（上述(四)部分
    ）。5.原告願供擔保請准宣告假執行。原告上開提起之附帶
    民事訴訟，經刑事庭依刑事訴訟法第504 條第1 項規定，以
    裁定移送民事庭。
三、經查，本院98年度訴字第961 號違反著作權等案件，其刑事
    判決係認定：被告丁○○後於96年6 月12日因故自原告公司
    離職後，明知其已無權登入原告公司先前配發予其業務上使
    用之帳號leann@airlink.com.tw電子郵件信箱，竟基於無故
    入侵他人電腦之犯意及為事業競爭之目的，於96年6 月14日
    ，藉由返回原告公司收拾個人物品之機會，以該公司內之電
    腦，擅自輸入其先前所使用上開電子郵件信箱之帳號及密碼
    ，無故侵入原告公司向戰國策國際股份有限公司所租用虛擬
    主機伺服器內之電子郵件信箱，並進一步發送其原文內容為
    「Too many thi1gs in this period, our company issell
    ing to Leaptek right now,they will be in charge in
    your case, because our CEO got a law problem,cannot
    take her money from bank. 」（亦即這段期間發生很多事
    情，我們公司《指原告公司》現在即將被賣予Leaptek 公司
    ，因為我們總經理涉及法律訴訟，致銀行帳戶遭凍結）等足
    以損害原告公司營業信譽之不實訊息予原告公司之國外客戶
    BURCO ELECTRONIC SYSTEM LTD （聯絡人：DAVE VARNDELL
    ）；其後又基於其本身事業競爭之目的，另於96年7 月5 日
    ，再以其個人所使用之帳號Sabina @airlin k.net.tw 電子
    郵件信箱，寄發標題為「Airlink （即原告公司英文簡稱）
    遷移通知」，其內容卻標示其所經營之佳榛公司字樣及其地
    址、聯絡電話等事項之電子郵件予往來廠商，致使原告公司
    之往來客戶誤以為原告公司即將更名為佳榛公司並變更營業
    地址及聯絡電話，足以損害於原告公司之營業信譽，因而認
    被告丁○○無故登入電子郵件信箱及二次發出內容不實電子
    郵件所為，係犯刑法第358 條之無故入侵他人電腦罪及公平
    交易法第37條第1 項、第22條之事業為競爭之目的而散布足
    以損害他人營業信譽之不實情事罪。至於上述(一)所載被告丁
    ○○被訴犯罪事實，(四)所載被告丁○○、佳榛公司被訴犯罪
    事實，及(五)所載被告甲○○被訴犯罪事實部分，均不能證明
    被告等人犯罪，而為無罪之諭知；上述(三)所載被告丁○○被
    訴犯罪事實部分，並無構成違反公平交易法第37條、第22條
    之罪，惟公訴意旨認此部分涉嫌散布足以損害春鴻公司營業
    信譽之部分，與有罪之散布足以損害原告公司營業信譽不實
    情事犯行之部分，有接續犯之實質上一罪關係為由，而不另
    為無罪之諭知，然實質上應認此與於主文中諭知無罪有同一
    之效力（最高法院66年台上字第1094號判例意旨參照）；另
    上述(二)所載被告丁○○之事實並非本案被訴之犯罪事實（檢
    察官未起訴，本院刑事庭亦未審判），此有本院上開刑事判
    決1 份在卷可稽，則揆諸前揭判例意旨，原告並不得於刑事
    訴訟程序附帶提起此部分之民事訴訟，而應另行提起訴訟或
    謀求他途以為解決。
四、從而，本件原告此部分之訴顯難認為合法，其假執行之聲請
    亦缺乏宣告之依據，均應予駁回。至刑事判決認定被告丁○
    ○有罪之附帶民事訴訟部分，業由本院另行審理，附此敘明
    。
五、爰依民事訴訟法第249 條第1 項第6 款、第95條、第78條，
    裁定如主文。
中    華    民    國    99    年    7     月    29    日
                  民事第一庭    法  官  高文淵
以上正本係照原本作成
如對本裁定抗告須於裁定送達後10日內向本院提出抗告狀，並應
繳納抗告費新台幣1,000元。
中    華    民    國    99    年    7     月    29    日
                                書記官  黃瀅螢

司法院資訊處製作；財團法人民間司法改革基金會備份。
